Guide to the Cuban Revolution Collection
Yale University. Department of Manuscripts and Archives
- Andrew St. George Photographs, Films, and Papers, 1957-1960; Series I
  - Films
    - Outtakes, Film 2, 1958; Running Time: 00:19:53
      Mujer guerrillera remendando un uniforme guerrillero y haciendo guardia en la pequeña unidad de mujeres estacionada en la comandancia de Fidel; imágenes de cuatro muchachas adolescentes de las cuales las ultimas tres, se identifican como Rielo, Clodomira Acosta y Olga Guevara Pérez. De estas, la ultima aparece de nuevo en los filmes 47-3 y 47-4 de esta colección, en el cual es entrevistada en 1964 por el reportero de la CBC identificada solamente como Lisa. Nótese como la muchacha que está hacia el extremo izquierdo de la pantalla, usa el rosario católico como un collar. La mujer mas vieja que está parada en la puerta usando espejuelos "ojos de gato" es identificada por St George con el apellido de "de la Paz". La mujer que se vió al principio haciendo guardia y en la máquina de cocer entra en el cuadro desde la derecha.
      Secuencia repetida de los hombres de Boronato patrullando las calles de Matías.
      Fidel Castro hablado con los soldados guerrilleros en la comandancia.
      Secuencia repetida de la quema de un depósito de municiones llevado a cabo por las fuerzas de Rigoberto Rodríguez.
      Oliver Hidalgo, un guía campesino y Fidel Castro dando un discurso que es grabado por el equipo de noticias de la CBC dirigido por Eric Deutschmitt del que formaba parte St George como colaborador.
      Escenas de Fidel Castro dirigiendo el movimiento de soldados que tienen en su poder tanques del ejercito batistiano mientras que organiza la caravana que llevara a los guerrilleros en una marcha victoriosa desde Santiago de Cuba a la Habana por la carretera central. Fidel se ve parado frente a un vehículo donado por las cercanas propiedades Babún y que es señalado como "Maderera Babún, S.A". Parado cerca de Fidel esta el jefe de su escolta personal o escolta de comandancia, Pupo Orlando.
      Gran cantidad de imágenes que muestran la captura rebelde y el rendimiento de las fuerzas militares y la policía batistiana a los rebeldes en la ciudad de Guantánamo. Miles de residentes citadinos se reúnen en las calles mientras observan los eventos.
      Principales cuarteles militares de las tropas gubernamentales rodeados por grandes multitudes de civiles, mientras los oficiales coordinan su rendimiento a los soldados rebeldes dentro del complejo de edificios.
      Rendimiento de la estación de policía y vigilancia de las puertas principales de la estación por guerrilleros y soldados batistianos, los cuales están rindiéndose y confraternizando con las fuerzas rebeldes a la misma vez que deponen sus armas.
      Imágenes del convoy victorioso de Fidel en la carretera central. St George, uno de los dos periodistas que acompañó el convoy y viajó directamente detrás del carro de Fidel, puntualizó mientras veía la película que el tomó del convoy: "Este convoy, que como decía viajó desde Santiago a la Habana y a veces consistía de 70 a 80 vehículos, y entonces Fidel hacía detener en las principales ciudades y todos parabamos y luego volviamos a continuar. Holguin, Matanzas, Santa Clara, Camaguey. Fue un plan estrategico bien concebido. Significó que Fidel no tuviera cuarteles hostiles en esta región cuando llegara a la Habana"
      - Original film [restricted] (Box 18)
      - Negative reel [restricted] (Box 18N)
      - Duplicating master [restricted], videotape (Betacam SP) (Box 18D1)
      - Duplicating master [restricted] (Box 18D2)
      - Use copy, optical disk (DVD) (Box 18U)
    - Outtakes, Film 3, 1958; Running Time: 00:34:05
      Black and white film, without sound, shot in various locations in the camps of the rebel army in the Sierra Maestra commanded by Fidel Castro, and in the liberated zone of the plain known as the "Segundo Frente Frank País" under the control of Raúl Castro. The film features the following scenes:
      Brief image of a press conference held by United States officials during negotiations for the release of United States and Canadian hostages held by Raúl Castro's forces during "Operación Anti-Aérea" in the summer 1958 (see Film 1).
      Manuel Boronato speaking to members of his platoon as they prepare to patrol on foot through the main street of Matías, a township temporarily occupied by the rebels.
      Two "Pardo Brothers" with Dominican-made rifles riding on horseback during the occupation of Las Minas de Charco Redondo.
      Guerrilla soldiers watching the roasting of a pig over an open fire.
      Brief image of female guerrilla during sentry duty.
      One of Boronato's platoon patrolling the main street of Matías.
      Duplicate clip of guerrilla soldiers watching the roasting of a pig over an open fire.
      Chief radio officer, Manuel Fernández, delivering a broadcast over the rebels' clandestine radio station, located at La Plata and known as Radio Rebelde.
      Female soldier mending a guerrilla uniform, doing sentry duty and reading a message delivered during the course of what appears to be an interview with her.
      Young female guerrillas at rebel headquarters in La Plata; the girl on the far left (wearing rosary beads and medallion) remains unidentified. To the right of her are Isabel Rielo, Clodomira Acosta, and Olga Guevara Pérez. The latter appears again in Films 47-3 and 47-4 in Series III, in which she is interviewed in 1964 by the Canadian Broadcasting Corporation reporter identified only as "Lisa." The older woman standing in a doorway and wearing cats' eye glasses is identified by St. George as having the last name of "de la Paz." The woman seen earlier on sentry duty and at the sewing machine enters the frame from the right.
      Boronato's platoon in the streets of Matías.
      Fidel Castro directing the movement of soldiers in control of Batista's army tanks as they arrange a caravan on the national highway that will lead the guerrillas on a victory march from Santiago de Cuba to Havana. The film was shot on January 1, 1959, after the announcement that Fulgencio Batista had fled the island.
      Surrender to rebel troops of the police station in the city of Guantánamo. Men wearing metal helmets are former soldiers of Batista's armed forces and are shown fraternizing and helping the rebels guard the station from pressing crowds outside the gates. Soldiers and officers of surrendering forces give up their weapons, which are seen in a pile amidst both rebel and batistiano soldiers.
      Thousands of civilians gathered on the streets of Guántanamo on the day of Batista's fall, as the military and municipal government authorities transfer power to the rebels. Rebels can be seen riding on horseback and saluting the solemn crowds with cheerful waves and smiles.
      Rebel and batistiano soldiers guarding the gates of the police station in the city of Guántanamo. Government troops surrender their weapons and place them in a pile amidst a group of fraternizing soldiers from both the rebel army and Batista's armed forces.
      Fidel Castro's convoy on its victorious march from Santiago to Havana during the first week of January 1959.
      A man being treated at a first aid post under Che Guevara's command, and manned by Dr. Sergio del Valle, who became Minister of Interior in the 1960s under the revolutionary government.
      Che Guevara in the process of removing the fuse from a dud bomb collected from the areas populated by mountain peasants and targeted by Batista's air force; the TNT that these dud bombs contained was extracted and transferred to a rebel bomb-making workshop for use in the crafting of small bombs used as hand grenades.
      The rebels' main bomb-making workshop.
      Fidel Castro posing with officers at headquarters in La Plata.
      Rebel platoon on the march.
      Fidel Castro examining a map placed on a table in front of peasant-style hut; to his immediate left stands Cresencio Pérez, the first small land-holding peasant of the region to side with the rebels and provide sanctuary when they first arrived in the mountains and were scattered by advancing government forces in December and January 1956-1957.
      Camilo Cienfuegos' troops on the march.
      Large shipment of crates and other boxed goods arriving at a sea port in Oriente; St. George believed that these were weapons being shipped by the United States to re-supply Batista's forces secretly at a time when a moratorium of future arms sales had been officially declared.
      Brief image of Cresencio Pérez and others examining a map in front of a bohío.
      Che Guevara holding a handmade grenade from TNT he recovered from dud bombs dropped by Batista's air force.
      Brief image of Che Guevara defusing a dud bomb for the extraction of TNT.
      Duplicate footage of rebel soldiers on the march.
      Camilo Cienfuegos surrounded by members of his unit.
      Fidel Castro smiling and standing with a rebel officer.
      Duplicate footage of Che Guevara defusing a dud bomb for the extraction of TNT.
      Duplicate footage of Che Guevara holding a grenade handmade from TNT he recovered from dud bombs dropped by Batista's air force.
      Duplicate footage of Cresencio Pérez and others examining a map in front of a bohío; later joined by Fidel Castro who emerges from the interior of the bohío.
      Duplicate footage of Manuel Fernández manning clandestine radio station Radio Rebelde.
      René Rodríguez (far right) and two other rebel officers talking in the shade of palm trees.
      Duplicate brief images of "Pardo Brothers" riding on requisitioned horses in occupied town of Las Minas de Charco Redondo.
      Duplicate images of "Pardo Brothers" riding on requisitioned horses and carrying Dominican-made rifles captured from Batista's soldiers.
      Duplicate images of young adolescent girls Isabel Rielo, Clodomira Acosta, and Olga Guevara Pérez in women's unit at guerrilla headquarters of La Plata. The latter appears again in Films 47-3 and 47-4 in Series III of this collection, in which she is interviewed in 1964 by the Canadian Broadcasting Corporation reporter identified only as "Lisa."
      Duplicate images of Manuel Boronato's men patrolling main street of Matías.
      Duplicate images of military dump burning carried out by Rigoberto Rodríguez's men.
      Filme en blanco y negro, silente, filmado en varios lugares en los campamentos del Ejercito Rebelde en la Sierra Maestra dirigidos por Fidel Castro así como en las zonas liberadas de los llanos conocidos como "Segundo Frente Frank País" bajo el control de Raúl Castro. El filme muestra las siguientes escenas:
      Imágenes breves de una conferencia de prensa llevada a cab por funcionarios norteamericanos para la liberación de los rehenes norteamericanos y canadienses retenidos por las fuerzas de Raúl Castro durante la Operación Anti-Aérea" en el verano de 1958 (ver Film 1).
      Secuencia de Manuel Boronato hablándole a miembros de su pelotón a medida que se preparan para patrullar a través de la calle principal de Matías, un municipio temporalmente ocupado por los rebeldes.
      Quema de un depósito de municiones llevado a cabo por las fuerzas de Rigoberto Rodríguez.
      Los Hermanos Pardo con los rifles dominicanos montados a caballo durante la ocupación de las Minas de Charco Redondo.
      Soldados guerrilleros mirando como se asa un puerco sobre el fuego.
      Breve imagen de guerrilleras durante la guardia.
      Uno de los pelotones d eBoronato controlando la calle principal de Matías.
      Secuencia repetida de Manuel Boronato hablandole a los miembros de su pelotón.
      Clip repetido de soldados guerrilleros mirando como se asa un puerco sobre el fuego.
      El oficial principal de radio, Manuel Fernández, haciendo una transmisión a través de la estación clandestina de radio de los rebeldes, localizada en La Plata y conocida como Radio Rebelde.
      Guerrillera remendando un uniforme guerrillero, haciendo guardia y leyendo un mensaje durante el curso de lo que parece ser una entrevista con ella.
      Jóvenes guerrilleras en la comandancia de La Plata; la muchacha de la extrema izquierda de la pantalla (usa un rosario de cuentas y un medallón) no está identificada. Hacia la derecha de ella está Isabel Rielo, Clodormira Acosta, y Olga Guevara Pérez. De estas, la última aparece de nuevo en los filmes 47-3 y 47-4 de esta colección, en los cuales es entrevistada en 1964 por el reportero de la CBC identificada solamente como "Lisa". La mujer mas vieja, parada en la puerta, usando espejuelos "ojo de gato" es identificada por St George con e apellido de "de la Paz". La mujer vista antes de guardi y cociendo a maquina entra en el cuadro desde la derecha.
      Imágenes del pelotón de Boronato en las calles de Matías.
      Secuencias repetidas de la quema de un depósito de municiones llevada a cabo por las fuerzas de Rigoberto Rodríguez.
      Escenas de Fidel Castro dirigiendo el movimiento de soldados que estan controlando tanques batistianos a medida que ellos organizan la caravana que guiará a los guerrilleros desde Santiago a la Habana por la carretera central. La película fue filamda el 1ro de Enero de 1959, luego del anuncio de que Fulgencio Batista había abandonado la isla.
      Rendimiento a las tropas rebeldes de la estación de policía en la ciudad de Guantánamo. Los hombres que llevan casco de metal son exsoldados de las fuerzas armadas batistianas y se ven confraternizando y ayudando a los rebeldes a custodiar la entrada a la estación de las multitudes que están afuera.
      Escenas de miles de civiles reunidos en las calles de Guantánamo el dia de la caída de Batista mientras que las autoridades militar y municipal transfieren el poder a los rebeldes. Los rebeldes pueden verse montados a caballo y saludando a las solemnes multitudes con saludos amistosos y sonrisas.
      Principales cuarteles militares de las tropas gubernamentales rodeadas de grandes multitudes de civiles mientras que los oficiales coordinan su rendimiento a los rebeldes dentro del complejo de edificios.
      Los soldados rebeldes y los batistianos cuidan las puertas de la estación de policía en la ciudad de Guantánamo mientras que las tropas gubernamentales rinden sus armas y la ponen en un pila. Un grupo de soldados de las fuerzas batistianas y rebeldes se ven confraternizando.
      Imágenes del convoy de Fidel Castro en su marcha victoriosa desde Santiago a la Habana durante la primera semana de Enero de 1959.
      Imágenes de un hombre siendo atendido en un puesto de primeros auxilios bajo el mando de Che Guevara y operado por el Dr Sergio del Valle, quien se convirtiera en Ministro del Interior en 1960 bajo el gobierno revolucionario.
      El Che Guevara en el proceso de retirar un detonante de una bomba que no explotó recogida en las áreas pobladas de campesinos de la montaña y bombardeadas por la Fuerza Aérea batistiana; el TNT de estas bombas que no estallaban era extraído y transferido al taller de confección de bombas para usar en la producción artesanal de pequeñas bombas como granadas de mano.
      Principal taller rebelde de producción de bombas.
      Fidel Castro posando con oficiales en la comandancia de La Plata.
      Pelotón rebelde sobre la marcha.
      Fidel Castro consultando un mapa ubicado en una mesa en frente de un bohío campesino, a su izquierda inmediata está Cresencio Pérez, el primer campesino de la región que se puso al lado de los rebeldes y les proveyó refugio cuando llegaron por primera vez a las montañas y estaban dispersos por las fuerzas de avanzada del gobierno en Diciembre–Enero de 1956-1957.
      Tropas de Camilo Cienfuegos sobre la marcha.
      Imágenes de grandes embarcos de contenedores y otras cajas de suministros que llegan al puerto en Oriente; St George creía que estas eran las armas enviadas por el gobierno de Estados Unidos para suministrar secretamente las fuerzas batistianas en el momento en que se había declarado oficialmente la suspensión futura de armas.
      Breve imagen de Cresencio Pérez y otros consultando un mapa frente a un bohío.
      El Che Guevara sosteniendo una granada hecha a mano a partir del TNT recuperado de las bombas que no explotaron y que habían sido lanzadas por la fuerza aérea batisitiana.
      Breve imagen del Che Guevara quitando el detonante de una bomba que no explotó para extraer el TNT.
      Secuencias repetidas del Che Guevara agarrando una granada hecha a mano a partir del TNT que ha recuperado de una bomba que no explotó, lanzada por la fuerza aérea de Batista.
      Secuencia repetida del puesto medico de Sergio del Valle.
      Secuencia repetida de Cresencio Pérez y otros consultando un mapa en frente a un bohío; luego sale Fidel del bohío y se une a ellos.
      Secuencia repetida de los soldados rebeldes sobre la marcha.
      Secuencia repetida de Manuel Fernández operando la estación de radio clandestina "Radio Rebelde".
      René Rodríguez (extremo derecho) y otros dos oficiales rebeldes conversando a la sombra de las palmas.
      Breves images repetidas de los Hermanos Pardo montados en caballos confiscados en el pueblo ocupado de Las Minas de Charco Redondo.
      Imágenes repetidas de los Hermanos Pardo montados en caballos confiscados y portando rifles dominicanos capturados al ejercito de los soldados batisitianos.
      Imágenes repetidas las muchachas adolescentes Isabel Rielo, Clodomira Acosta, y Olga Guevara Pérez en la unidad de mujeres en la comandancia guerrillera de La Plata. De estas, la última aparece de nuevo en los filmes 47-4 y 47-4 de esta colección, en el cual es entrevistada en 1964 por el reportero de la CBC identificada solamente como "Lisa".
      Imágenes repetidas de los hombres de Manuel Boronato patrullando la calle principal de Matías.
      Imágenes repetidas la quema de un deposito de municiones llevada a cabo por los hombres de Rigoberto Rodríguez.
      Largas secuencias documentando la captura y la liberación de varios ciudadnos norteamericanos que eran empleados de la Nicaro Nickel Company de la zona minera por la columna de Raúl Castro en el verano de 1958. Denominada como "Operación Antiaérea", la estrategia comenzó con la captura de 48 rehenes norteamericanos y canadienses (incluyendo 28 marines norteamericanos) en represalia por el continuado reabastecimiento de las fuerzas batistiana por parte de Estados Unidos bajo la covertura de la base naval norteamericana de Guantánamo. Estos rehenes sirvieron como escudo humano que protegió a las propias fuerzas de Raúl de los bombardeos y también resultó en el primer contacto directo entre los rebeldes y los funcionarios consulares y de inteligencia norteamericanos con los rebeldes, los cuales negociaron su liberación en Agosto de ese año. Las escenas muestran a Raúl Castro, su futura esposa y entonces secretaria, Vilma Espín, miembros de la columna de Raúl, Andrew St George, y el periodista de la CBS Robert Taber. Los rehenes son entrevistados en el filme, a medida que se les muestra fragmentos de metralla provenientes de bombas lanzadas por la Fuerza Aerea batistiana, suministradas por Estados Unidos, a pesar de la suspensión de suministro de armas a Batista puesta en vigor desde Marzo de 1958. Estas imágenes fueron tomadas a principios de Julio, cuando St George y Taber aterrizaron forzosamente para cubrir esta historia y sacar las primeras imágenes de los rehenes fuera de Cuba. Todos los rehenes que se ven en la película son empleados de la compañía del gobierno norteamericano, Nicaro Nickel Company de Oriente. La ultmia escena muestra el jeep confiscado por los rebeldes a la compañía y que usan para transportar a sus rehenes luego de la negociación de su liberación con los funcionarios norteamericanos.
      - Original film [restricted] (Box 19)
      - Duplicating master [restricted], videotape (Betacam SP) (Box 19D1)
      - Duplicating master [restricted] (Box 19D2)
      - Use copy, optical disk (DVD) (Box 19U)
  - Audiotapes
    - Unidentified recording of children singing and talking [the box in which this reel to reel tape was stored had a label that read "Tape transcript of Fidel Castro interview originally recorded on Miniphon wire. Original recording made in the Sierra Maestra rebel headquarters November 6, 1957. Published in Look magazine, Feb. 4, 1958." The tape itself does NOT include this interview.]
      - Original recording [restricted], audiotape (reel-to-reel) (Box 20)
      - Duplicating master [restricted], compact disc (Box 20D)
      - Use copy, compact disc (Box 20U)
    - Recording of St. George narration of film footage of Cuba, with an unidentified moderator
      - Original recording [restricted], audiotape (reel-to-reel) (Box 21)
      - Duplicating master [restricted], compact disc (Box 21D)
      - Use copy, compact disc (Box 21U)
- David C. Stone Films and Photographs, 1969-1970; Series II
  The series is comprised of photographs and films that primarily document the response of students and working-class Cubans to the Revolution. There are forty-six films from 1969, many of them with sound, of daily life in a Cuban school, women's labor camp, sugar cane worker brigade, and the Urbano Noris sugar mill. There are also interviews with orientadores rurales about their political education duties. Excerpts from the films can be seen in the copy of the 1970 documentary, Compañeras y Compañeros, produced by David C. Stone, Barbara Stone, and Adolfas Mekas, which is included in the series.
  Original film titles were provided by the creator. The Spanish descriptions of the films were written by Jorge Macle Cruz, vice director of research at the Archivo Nacional de la Republica de Cuba. The English descriptions were written by Yale University Assistant Professor of History and Cuba specialist Lillian Guerra. "Alternative titles" are provided by Professor Guerra when needed to more accurately describe film contents. When provided, running time refers to the DVD running time.
  The archival film in this series is in DV format, digitized from a 16 mm original. The film was created by David C. Stone, Barbara Stone, Ukranian co-producer Adolfas Mekas, and the workers of Cuba's state movie industry, el Instituto Cubano de Arte e Industria Cinematográfica (ICAIC). These included Camilo Vives (producer), Leonardo Sorrel (sound), Rafael Rey (driver), Rafael Martos (driver), as well as an unidentified Swedish woman and an unidentified North American, probably from the United States. Both Rafael Rey and Rafael Martos worked for Cuban state security, although this was unknown to the Stones at the time of the filming.
  - Photographs [contact prints with negatives from the film "Compañeras y Compañeros"]
    - Vento School, 1969 (Box 22, Folder 1-7)
    - La Columna Centenmario, Camaguay, 1969 (Box 22, Folder 8-14)
    - Turcios Lima Brigade, Oriente, 1969 (Box 22, Folder 15-17)
    - Urbano Noris Sugar Mill, Oriente, 1969 (Box 22, Folder 18-19)
    - Orientadores, Pinar del Rio, 1969 (Box 22, Folder 20-23)
    - Oriente Province, 1969 (Box 22, Folder 24)
    - Views of Havana; cane cutters; Fidel Castro, 1969 (Box 22, Folder 25)
  - Films
    - "Compañeras y Compañeros" by Adolfas Mekas, Barbara Stone, and David C. Stone (Parts I and II), 1970; Running Time: 00:43:10
      General note
      Original Reel 49.